【裁判字號】    97,訴,44
【裁判日期】    970325
【裁判案由】    違反野生動物保育法
【裁判全文】
臺灣臺東地方法院刑事判決                97年度訴字第44號
公  訴  人  臺灣臺東地方法院檢察署檢察官
被      告  乙○○
            甲○○
上列被告等因違反野生動物保育法案件，經檢察官提起公訴 (96
年度偵字第2447號)，被告2人於本院準備程序進行中就被訴事實
為有罪之陳述，經本院合議庭裁定由受命法官獨任進行簡式審判
程序，判決如下：
    主  文
乙○○共同未具保育類野生動物族群量逾越環境容許量之條件，
獵捕保育類野生動物，處有期徒刑捌月。扣案之山羌參隻、土造
長槍壹枝（槍枝管制編號：0000000參壹伍號）、鋼珠捌
拾肆顆、蓄電池頭燈壹組均沒收。
甲○○共同未具保育類野生動物族群量逾越環境容許量之條件，
獵捕保育類野生動物，處有期徒刑陸月，如易科罰金，以新臺幣
壹仟元折算壹日。緩刑貳年。扣案之山羌參隻、土造長槍壹枝（
槍枝管制編號：0000000參壹伍號）、鋼珠捌拾肆顆、蓄
電池頭燈壹組均沒收。
    犯罪事實及理由
一、犯罪事實：
(一)乙○○前於民國95年間因違反野生動物保育法案件，經本院
    於95年12月29日以95年度成簡字第55號判處有期徒刑7月，
    緩刑2年確定 (現仍緩刑中，不構成累犯)。
(二)乙○○為阿美族原住民，與甲○○均明知山羌為族群量未逾
    越環境容許量之珍貴稀有保育類野生動物，並經主管機關行
    政院農業委員會(下稱農委會)公告列為保育類野生動物，未
    具有法定事由不得獵捕，竟為供己食用，共同基於獵捕保育
    類野生動物之犯意聯絡，於96年10月25日晚上9時許，經乙
    ○○提議並攜帶其所有未經許可之自製土造長槍1支(槍枝管
    制編號：0000000000號)、底火、鋼珠等物，與甲○○共同
    騎乘陳祖榮 (甲○○妻舅)所有車牌號碼BYR-490號重型機車
    前往臺東縣成功鎮博愛里宜灣山區打獵，以乙○○開槍、甲
    ○○撿拾之方式，先後獵得保育類野生動物山羌3隻。嗣於
    翌日 (26日)凌晨4時許，為警在上開山區○○道路上查獲，
    並扣得上述乙○○所有之土造長槍1支、鋼珠84顆、甲○○
    所有之蓄電池頭燈1組及保育類野生動物山羌屍體3隻。
(三)案經臺東縣警察局成功分局報請臺灣臺東地方法院檢察署檢
    察官偵查起訴。
二、理由：
(一)本件被告乙○○、甲○○所犯係死刑、無期徒刑、最輕本刑
    為3年以上有期徒刑以外之罪，被告2人於準備程序中就被訴
    事實均為有罪之陳述，經告知簡式審判程序之旨，並聽取公
    訴人及被告之意見後，本院合議庭認為適宜而依刑事訴訟法
    第273條之1第1項規定，裁定由受命法官獨任進行簡式審判
    程序，合先敘明。
(二)據以論罪之證據名稱：
    1.被告乙○○、甲○○於警詢、偵查中及本院審理時坦認上
      揭犯罪事實。
    2.臺東縣警察局成功分局扣押物品目錄表、臺東縣政府農業
      局自然保育課領據、內政部警政署刑事警察局96年12月18
      日刑鑑字第0960175234號槍彈鑑定書各1份。
    3.刑案現場及山羌屍體照片10張。
    4.扣案土造長槍1支、蓄電池頭燈1組及山羌屍體3隻。
    5.綜上各節相互佐證，被告2人自白核與事實相符，應堪採
      信，本件事證明確，被告2人犯行堪以認定，應依法論科
      。
(三)論罪量刑之理由：
    1.按野生動物保育法第41條第1項第2款係規定，違反同法第
      18條第1項第2款之規定，未經中央主管機關許可，獵捕保
      育類野生動物者，為其成立要件，亦即行為人係基於學術
      研究或教育目的，而未經中央主管機關許可，獵捕保育類
      野生動物，方可成立。如非基於上述之目的而有擅自獵捕
      保育類野生動物之行為者，則屬是否構成同法第41條第1
      項第1款之罪之問題(最高法院86年度臺上字第3821號判決
      意旨參照)。本件被告乙○○、甲○○2人獵殺山羌係為供
      己食用，業據渠等供述在卷，顯非基於學術研究或教育目
      的而獵捕保育類野生動物，揆諸首揭說明，自不得論以野
      生動物保育法第41條第1項第2款之罪。公訴意旨漏未斟酌
      此點，而認被告2人亦犯同法第41條第1項第2款之罪，顯
      有未洽。查山羌業經中央主管機關行政院農業委員會於84
      年12月23日以84農林字第4030817A公告指定為珍貴稀有保
      育類動物，有保育類野生動物名錄在卷可稽，而行政院農
      業委員會至今尚無有關野生動物保育法第18條第1項第1款
      族群量逾越環境容許量之相關公告，是山羌之族群量顯未
      逾環境容許量甚明。被告2人擅自加以獵捕，核其等所為
      ，均係違反野生動物保育法第18條第1項第1款之規定，而
      犯同法第41條第1項第1款之罪。被告2人於上揭短暫時間
      ，獵捕保育類野生動物山羌3隻之犯行，係於密切接近之
      時、地實施，侵害同一之法益，各行為之獨立性極為薄弱
      ，依一般社會健全觀念，在時間差距上，難以強行分開，
      在刑法評價上，以視為數個舉動之接續施行，合為包括之
      一行為予以評價，較為合理，應屬接續犯，而為包括之一
      罪 (最高法院86年臺上字第3295號判例參照)。被告2人間
      就前揭犯行，有犯意聯絡及行為分擔，為共同正犯。
    2.爰審酌被告乙○○為阿美族原住民，曾於95年間因獵捕保
      育類野生動物山羌，經本院於95年12月29日以95年度成簡
      字第55號判處有期徒刑7月，緩刑2年確定，現仍在緩刑期
      間內，竟仍與被告甲○○共同獵捕保育類野生動物，罔顧
      政府大力宣導保育野生動物之用心，破壞自然生態之平衡
      及物種之多樣性，對於保育類野生動物之保育觀念薄弱，
      且渠等獵捕保育類野生動物係為供己食用，與原住民固有
      風俗習慣之祭祀無關，惟念及其等犯後坦承犯行，態度尚
      佳等一切情狀，分別量處如主文所示之刑。
    3.被告甲○○前未曾因故意犯罪受有期徒刑以上刑之宣告，
      有臺灣高等法院被告前案紀錄表在卷可參，其因一時失慮
      以致犯罪，且經此偵、審程序及科刑之教訓，應當知所警
      惕，而無再犯之虞，是認對被告甲○○所宣告之刑以暫不
      執行為適當，併宣告緩刑2年，以啟自新。
    4.查獲之山羌屍體3隻係保育類野生動物；又扣案之土造長
      槍1枝 (槍枝管制編號：0000000000號)、鋼珠84顆、蓄電
      池頭燈1組，係供被告2人非法獵捕保育類野生動物所用之
      獵具及器具，業經被告2人供陳在卷，均依野生動物保育
      法第52條第1項之規定宣告沒收。
三、應適用之法條：
    依刑事訴訟法第273條之1第1項、第299條第1項前段、第310
    條之2、第454條，野生動物保育法第41條第1項第1款、第52
    條第1項，刑法第11條、第28條、第41條第1項前段、第74條
    第1項第1款，判決如主文。
本案經檢察官丙○○到庭執行職務。
中    華    民    國    97    年    3     月    25    日
                  刑事第一庭    法  官  簡芳潔
以上正本證明與原本無異。
如不服本判決應於收受本判決後10日內向本院提出上訴書狀；上
訴書狀應敘述具體理由。未敘述上訴理由者，應於上訴期間屆滿
後20日內向本院補提理由書狀（均須按他造當事人之人數附繕本
）。「切勿逕送上級法院」。
                                書記官  林慧芬
中    華    民    國    97    年    3     月    26    日
附錄論罪科刑法條全文：
野生動物保育法第41條第1項
有下列情形之一，處6月以上5年以下有期徒刑，得併科新台幣20
萬元以上100萬元以下罰金：
一、未具第18條第1項第1款之條件，獵捕、宰殺保育類野生動物
    者。
二、違反第18條第1項第2款規定，未經中央主管機關許可，獵捕
    、宰殺保育類野生動物者。
三、違反第19條第1項規定，使用禁止之方式，獵捕、宰殺保育
    類野生動物者。
野生動物保育法第52條第1項
犯第40條、第41條、第42條或第43條第3項之罪，查獲之保育類
野生動物得沒收之；查獲之保育類野生動物產製品及供犯罪所用
之獵具、藥品、器具，沒收之。


司法院資訊處製作；財團法人民間司法改革基金會備份。
